【裁判字號】    92,易,205
【裁判日期】    920711
【裁判案由】    公共危險
【裁判全文】
臺灣新竹地方法院刑事判決                          九十二年度易字第二五號
    公  訴  人  臺灣新竹地方法院檢察署檢察官
    被      告  丁○○
右列被告因公共危險案件，經檢察官提起公訴（九十二年度偵字第四九０號），本院
判決如左：
    主  文
丁○○無罪。
    理  由
一、公訴意旨略以：被告丁○○明知新竹市○區○○街二巷八號旁之空地周圍住宅接
    連且密集，而該空地狹小且尚有其他物品放置，若發生火災，有延燒之可能，仍
    於民國九十二年一月十七日九時四十分許，在距上開仁德街二巷八號木造空屋所
    堆置之木材堆前僅二點六一公尺處之走道上，放置數十片木材後，點火燃燒，致
    生公共危險，經鄰人丙○○、己○等人制止仍執意為之，經丙○○等人通知該里
    里長戊○○報警後查獲上情，因認被告丁○○所為係犯刑法第一百七十五條第二
    項之放火罪云云。
二、被告丁○○經合法傳喚，無正當理由不到庭，本院認本件係應諭知無罪之案件，
    爰依刑事訴訟法第三百零六條之規定，不待其陳述逕行判決，合先敘明。
三、按犯罪事實應依證據認定之，無證據不得推定其犯罪事實；又不能證明被告犯罪
    或其行為不罰者，應諭知無罪之判決，刑事訴訟法第一百五十四條、第三百零一
    條第一項，分別定有明文。又認定不利於被告之事實，須依積極證據，苟積極證
    據不足為不利於被告事實之認定時，即應為有利於被告之認定，更不必有何有利
    之證據；且事實之認定，應憑證據，如未能發現相當證據，或證據不足以證明，
    自不能以推測或擬制之方法，以為裁判基礎，而認定犯罪事實所憑證據，雖不以
    直接證據為限，間接證據亦包括在內，然而無論直接或間接證據，其為訴訟上之
    證明，須於通常一般之人均不致有所懷疑，而得確信其為真實之程度者，始得據
    為有罪之認定，若其關於被告是否犯罪之證明未能達此程度，而有合理性懷疑之
    存在，致使無從形成有罪之確信，根據「罪證有疑，利於被告」之證據法則，即
    不得遽為不利被告之認定（參最高法院三十年上字第八一六號、四十年台上字第
    八六號、七十六年台上字第四九八六號等判例）。
四、訊據被告丁○○於警訊及偵查中固坦承有於上開時地燃燒雜物，惟堅決否認涉有
    前揭放火罪行，辯稱：係為燻蚊蟲而燒雜物驅蚊云云。公訴人則以被告明知上開
    空地旁有住宅接連圍繞，而起火點附近並有大量之木材堆置，且該處空地非廣大
    ，若風勢稍大即有延燒旁邊住宅之可能，被告卻在該處燃燒數量非少之木材，亦
    未備有滅火工具，故認其行為於客觀上已有發生公共危險之虞，並有現場照片及
    證人丙○○、己○之證述，而認被告顯有預見危險之產生為據。
五、惟經查：
（一）本件火災事故依新竹市消防局九十二年一月二十一日之火災原因調查報告書記
      載，現場位於新竹市○○街二巷一號後方，現場係馬路上堆放之廢棄物起火燃
      燒，火災發生時消防局未接獲報案電話，火勢由附近鄰居自行撲滅，依現場受
      燒情形觀察，現場於新竹市○○街二巷一號後堆放之廢棄物發現有受燒情形外
      ，四周並未發現有其他物品燒燬之情形，研判新竹市○○街二巷一號後方馬路
      堆放廢棄物處為最先起火處，起火原因依現場附近發現受燒碳化之木材及丁○○筆錄，研判係以明火點燃可燃物起火燃燒之可能性最大，有新竹市消防局函
      在卷可參，足證本件事故地點係在馬路上，且除現場被告所堆放之廢棄物燒燬
      外，並無其他物品有受燒之情形，則被告供稱僅係燃燒雜物之詞即堪採信，則
      不論被告燃燒雜物之目的何在，其應無放火燒燬其他物品致生公共危險之意。
（二）且本件被告於事發處所點燃之物品為薄木材，薄木材則係自其使用之仁德社區
      發展協會屋內所搬出之雜物，有相片在卷可參，並核與證人丙○○、己○之證
      述相符，且依起訴書記載，被告在該處放置數十片木材，惟本件經查獲時該可
      燃物已燃燒完畢，現場並未有剩餘木材供檢視其大小，或數量，而如前述，依
      卷附相片所載，點燃之物品類似裝潢所用之薄木片，雖有一堆，然僅係一小堆
      大小不一，一見即可知係整理屋內裝潢廢棄之薄木片，亦有卷附相片可參，顯
      未有如公訴人所述之被告堆置大量木材燃燒甚明，故尚無法以被告所堆置木材
      即認有致生公共危險之可能。
（三）又被告係於當日八時許至九時間點燃所堆置之木材，此得自證人戊○○（仁德
      里里長）於本院結稱九十一年十一月十七日早上八點多在睡覺時，聽見己○等
      人在喊救火等語，及證人己○於同日九時二十八分許至警局報案，有新竹市警
      察局受理各類案件紀錄表及證人即警員甲○○之證詞在卷可參，而證人己○並
      非發現被告點火時即制止，或為防止火勢漫延之行為，而係發現後先向他人借
      用相機拍照，並通知里長戊○○後，再至警局報案，此亦經證人己○結證在卷
      ，顯然當時火勢當非甚為猛烈，故證人己○方有時間先借相機拍照，再至里長
      家中告知，又步行至警局報案，由此亦可推知被告所堆置之木材應僅係少量，
      尚不足以對該社區造成危害，故而當時在場之證人己○乃不急於救火，而以拍
      照取證，並報警為優先之考慮。
（四）又當時在場除被告外，尚有被告雇用之工人多人及鄰人多人在場，亦經證人甲○○（警員）、乙○○（副所長）、戊○○（里長）結證在卷，且有證人甲○○、戊○○於本院提出有多人在場之相片可參，亦有被告提出之有陳國棟、張
      茂欽、王月嬌、劉西濱、楊偉良及張炳煌簽名之工作日程表及出勤紀錄表（偵
      卷第二十六至三十二頁）在卷可稽，至證人丙○○、己○雖證稱被告之工人未
      在場等語，惟參以前開證人之證述及相片所載，其二人此部分所述尚非可採，
      則被告於燃燒堆置在巷道中之木材時既有多人在場，且在場之人並有時間準備
      相機拍照取證，依常理推之，當無延燒之可能，否則水火無情，在場之人既大
      皆居住該處，顯不可能置自身之生命財產於不顧，而僅為搜證，任令被告燃燒
      木材甚明，當係因被告燃燒木材之狀況並未有危險之情形方如此，則被告所為
      當可推知應無致生危險之可能。
（五）又前開燃燒之木材係以約三、四桶之水即將火澆熄，業經證人丙○○結證在卷
      ，且依證人曾文徵即仁德里里長結稱：伊到場時叫里民拿水潑熄，叫二個太太
      拿水桶救火，且仁德里各處均設有滅火器，但用水桶即已將火潑熄不用滅火器
      ，仁德里內有固定的滅火器，約有一、二百個散置各處，大概有五、六十箱，
      一箱兩個，放在路旁，里民均可看到，亦均知道滅火器放置位置，每人皆可拿
      得到，並定期更換等語，顯然該仁德里設施完善，各處既均設有滅火之工具，
      被告亦居住於該處，當知備有該項設備，方點火燃燒木材，故應無致生公共危
      險之虞，故證之以里長戊○○所述之該里各處均設有消防器材等詞，顯然被告
      並非如公訴人指述之未有任何滅火工具以防止火勢漫延。
（六）再經本院傳訊本件火災事故現場鑑識人員即新竹市消防局火災調查課員證人庚○○，結稱本件並非經由一一九報案，係派出所於九十二年一月十七日十五時
      左右通知仁德街二巷一號後面有縱火情形，要求協助調查，約十分到達現場，
      到達現場時已清理乾淨，僅馬路上有燃燒的碳痕及殘渣痕跡，再參考居民供述
      及相片製作鑑定報告，現場經研判不會有延燒的危險，因起火點距離旁邊的住
      宅約有二公尺左右，而且現場還有人在看，故無延燒的可能性，而依照木材堆
      放範圍，現場若無人看守，有可能造成機車外殼燃燒，但有人看守是不會有危
      險的，雖不知燃燒時間多久，惟據附近鄰居告知用幾桶水即將火勢撲滅，故研
      判火勢不會很大等語（本院卷第十七至十九頁），足證本件火災當時應無延燒
      之可能，亦即無致生公共險之虞。
（七）且證人己○及丙○○亦均證稱被告於點燃木材前先將證人丙○○晾於該處之被
      單移開，且未燒到旁邊，而證人乙○○即新竹市警察局第一分局西門派出所副
      所長亦結稱伊接獲報案到場時火已撲滅了，現場機車為被告所有，並不是在火
      堆旁邊，距離應該有三公尺左右等語，又本件經檢察官到場勘驗，現場為小巷
      道，起火點在巷道上，起火點之中心距置木材處為二．六一公尺，距旁邊房屋
      為三．０公尺，距當時放置機車地點為二．二公尺，有勘驗筆錄在卷可參，再
      依卷附相片所示，起火點係靠磚造房屋處，而巷道與房屋間尚有一磚造花圃，
      被告所有之機車亦擺放在花圃內靠近屋簷處，故參以當時房屋位置，及起火點
      附近之物品、相互間之距離，被告點燃堆置該處之木材，尚無致生公共危險之
      可能。
（八）綜前所述，被告確有於巷道內燒燒木材雜物，惟既無延燒其他物品，且燃燒處
      所與房屋、其他物品之位置均距離二公尺多至三公尺以上，依所燃燒木材之數
      量、範圍並不大，以約四桶一般水桶之水量即得澆熄，故該燃燒位置顯與其他
      物品有相當之距離而不致有延燒之情形，又燃燒時現場並有多人在場，該處並
      備有滅火器，顯然無致生危險之可能，故被告所為縱有不當，惟應僅係燃燒後
      對環境是否造成污染，尚未達放火燒燬建築物以外自己所有之物而致生公共危
      險罪甚明，故被告於警訊、偵查中辯稱無放火之意等語，尚堪採信，此外復查
      無其他積極証據足資証明被告前開所為涉有公訴人指述之犯行，核之前揭規定
      及判例意旨所示，自應為被告無罪之諭知。
據上論斷，應依刑事訴訟法第三百零一條第一項、第三百零六條，判決如主文。
本案經檢察官鍾曉亞到庭執行職務。
中      華      民      國      九十二      年      七    月    十一    日
                  臺灣新竹地方法院刑事第二庭
                                    法  官  王紋瑩
右正本證明與原本無異。
如不服本判決，應於判決送達後十日內向本院提出上訴狀( 應附繕本 )，上訴於
臺灣高等法院。
                                    書記官  馮玉玲
中      華      民      國      九十二      年      七    月    十一    日


司法院資訊處製作；財團法人民間司法改革基金會備份。
